臺灣基隆地方法院刑事判決　　　　　　　 96年度訴字第561號
公　訴　人　臺灣基隆地方法院檢察署檢察官
被　　　告　乙○○
上列被告因搶奪等案件，經檢察官提起公訴（96年度偵字第1375
號），因被告所犯為死刑、無期徒刑、最輕本刑為3 年以上有期
徒刑或高等法院管轄第一審案件以外之罪，且於準備程序進行中
，被告先就被訴事實為有罪之陳述，經本院合議庭裁定進行簡式
審判程序，判決如下：
    主  文
乙○○意圖為自己不法之利益，以電磁方式，盜用他人電信設備
通信，累犯，處有期徒刑肆月，減為有期徒刑貳月；又竊盜，累
犯，處有期徒刑伍月，減為有期徒刑貳月又拾伍日；又意圖為自
己不法之所有，攜帶兇器，而搶奪他人之動產，累犯，處有期徒
刑壹年陸月，減為有期徒刑玖月。應執行有期徒刑壹年。
    事  實
一、乙○○前因違反毒品危害防制條例案件，先經本院以89年度
    訴字第666 號判決判處有期徒刑7 月、5 月，應執行有期徒
    刑10月確定，復經臺灣臺北地方法院以91年度簡字第2163號
    判決判處有期徒刑6 月確定，接續執行，於民國92年8 月29
    日因假釋出監，假釋期滿未經撤銷，未執行之刑以已執行論
    ，於92年11月5 日保護管束期滿執行完畢；詎其未知悔悟，
    於95年10月21日凌晨5 、6 時許，駕駛友人丙○○使用車號
    5N-5557 號自小客車搭載丙○○及友人丁○○（丙○○、丁○○另涉湮滅刑事證據罪嫌由本院審理中），行經基隆市○○區○○路八堵交流道旁之便利商店，因欲購買商品而停車
    ，適見戊○○因不勝酒力倒臥於便利商店前之機車上，乙○○原欲載送戊○○返家，因見戊○○持有摩托羅拉牌V3型號
    之行動電話1 支（行動電話序號：000000000000000 號，內
    含戊○○向遠傳電信股份有限公司申辦之門號0000000000號
    SIM 卡1 張），遂意圖為自己不法之利益，未經戊○○之同
    意，擅自取戊○○持用之上開行動電話撥打不知情之友人陳
    吉祥使用門號為0000000000號行動電話，要求陳吉祥前往現
    場等情，以此電磁方式盜用戊○○之電信設備通信，使遠傳
    電信股份有限公司陷於錯誤，誤以為係戊○○或經其許可之
    人使用該門號而提供通信服務，致乙○○獲取通信免繳納電
    話費用及月租費之不法利益，撥打電話完畢後，復另行基於
    意圖為自己不法所有所有之犯意，趁戊○○因酒醉意識不清
    之際，未將該行動電話歸還戊○○而竊取之，待陳吉祥駕駛
    車號DW-0799 號自小客車抵達後，丁○○及戊○○搭乘陳吉
    祥駕駛之車輛，乙○○仍駕駛前開車輛搭載丙○○，一同前
    往陳吉祥位於臺北縣汐止市鄉○路○ 段55巷11號4 樓之住處
    ，待乙○○將原置放於5N-5557 號車輛內之汽車零件寄放於
    陳吉祥住處後，駕駛該車輛搭載戊○○、丙○○及丁○○離
    去，丁○○在附近路口下車自行返家，乙○○仍駕駛該車繼
    續行駛至臺北縣汐止市○○路○ 段某處，搭載另名身分不詳
    綽號「阿宏」之成年男性友人，並依戊○○之指示駕車行駛
    ，至國道3 號高速公路德安路交流道南下匝道處，戊○○即
    自行下車，乙○○因見戊○○肩上背負女用背包1 只，遂意
    圖為自己不法之所有，持車上放置之客觀上足以對人之生命
    、身體、安全構成威脅，具有相當危險性之美工刀1 支獨自
    下車，步行尾隨戊○○，趁戊○○不備之際，自戊○○之後
    方，以左手拉扯戊○○肩上背負皮包之背帶，再以右手持該
    美工刀割斷背帶之方式，搶奪戊○○之背包（內有現金新台
    幣1,000 餘元、眼鏡1 副、身分證、健保卡、信用卡各1 張
    ），隨即駕駛該車離去，嗣經戊○○報警處理，上情始為警
    所悉。
二、案經基隆市警察局第四分局報請臺灣基隆地方法院檢察署檢
    察官偵查起訴。
    理  由
壹、程序事項
    被告乙○○所犯者非為死刑、無期徒刑、最輕本刑為3 年以
    上有期徒刑之罪或高等法院管轄第一審案件，其於準備程序
    進行中，先就被訴事實為有罪之陳述，經告知其簡式審判程
    序之旨，並聽取公訴人、被告之意見後，本院合議庭依刑事
    訴訟法第273 條之1 第1 項之規定，裁定由受命法官獨任以
    簡式審判程序進行本案之審理。
貳、實體事項
一、事實認定部分
    上開事實，業經被告於本院審理時坦承不諱，核與證人即同
    案被告丙○○、丁○○、陳吉祥、戊○○證述之情節相符，
    並有通聯調閱查詢結果、行動電話門號申辦人查詢資料、現
    場照片、戊○○皮包尋獲時之照片在卷供參，足認被告之自
    白與事實相符，事證明確，被告犯行應堪認定。
二、論罪科刑部分
（一）被告未經戊○○之同意，擅自取戊○○之行動電話撥打予
      陳吉祥，核其所為，係犯電信法第56條第1 項之盜用他人
      電信設備通信罪。又按電信法第56條第1 項之罪，以意圖
      為自己或第三人不法之利益，使用有線、無線或其他電磁
      方式，盜接或盜用他人電信設備通信者為要件，本罪之處
      罰詐得免繳電信通信費用之不法利益規定，乃刑法詐欺取
      財罪之特別法，依特別法優於普通法之原則，自無庸再論
      以刑法詐欺得利罪（最高法院88年度台非字第43號判決可
      資參照）。
（二）被告趁戊○○酒醉意識不清之際，徒手竊取戊○○持用之
      行動電話，核被告所為，係犯刑法第320 條第1 項之竊盜
      罪。
（三）按搶奪係乘人不備或不及抗拒之際，以不法之腕力，將原
      在他人實力支配下之動產，予以公然掠取而移置於自己實
      力支配之下之行為；次按刑法第321 條第1 項第3 款之攜
      帶兇器竊盜罪，係以行為人攜帶兇器竊盜為其加重條件，
      此所謂兇器，其種類並無限制，凡客觀上足對人之生命、
      身體、安全構成威脅，具有危險性之兇器均屬之，且祇須
      行竊時攜帶此種具有危險性之兇器為已足，並不以攜帶之
      初有行兇之意圖為必要（最高法院19年上字第533 號、25
      年上字第6097號、79年台上字第5253號判例可資參照）。
      本件被告係趁戊○○行走不及防備之際，自戊○○之背後
      以美工刀割斷背包之背帶，將屬於戊○○支配監督範圍內
      之背包取走，揆諸首揭所述，其所為確已該當搶奪罪之要
      件；又被告所使用之美工刀雖未扣案，然美工刀之刀片屬
      金屬材質，且戊○○背負之背包背帶具有相當之寬度，此
      有背包照片供參，被告既得以該美工刀割斷該背包之背帶
      ，足認該美工刀之刀片相當銳利，亦即該把美工刀客觀上
      確足以對人之生命、身體、安全構成威脅，具有相當之危
      險性，為刑法上所稱之兇器無誤，是核被告所為，係犯刑
      法第326 條第1 項攜帶兇器之加重搶奪罪。
（四）公訴人雖未引用電信法第56條第1 項之法條，然因起訴書
      之犯罪事實欄已載明被告未經戊○○同意，擅自取戊○○
      所有之行動電話撥打電話之犯罪事實，本院自應予以審理
      。
（五）再按教唆他人使之實行犯罪行為者，為教唆犯，刑法第29
      條第1 項定有明文；又刑法採共犯從屬說中之限制從屬形
      式，共犯之成立以正犯行為之存在為必要，而此正犯行為
      則須正犯者著手於犯罪之實行行為，且具備違法性，始足
      當之，意即被教唆者未產生犯罪決意，或雖生犯罪決意確
      未實行者，教唆者皆不成立教唆犯（刑法第29條修正理由
      可資參照）。本件證人丁○○於偵查中證稱被告於甫遇見
      戊○○時，曾要其搶戊○○持有之行動電話，其表示不願
      意等語，且證人丙○○於偵查中亦證述被告於八堵交流道
      旁之便利商店前，曾要其取走戊○○之行動電話，經其拒
      絕，被告復於戊○○在高速公路匝道處下車離去之際，要
      求其下車搶奪戊○○之皮包，遭其再度拒絕等語，足見被
      告雖曾以言詞教唆丁○○及丙○○竊取及搶奪戊○○之財
      物，惟均遭丁○○及丙○○之拒絕，被告始自行為前揭犯
      行，亦即丁○○及丙○○均未因被告之言詞教唆產生犯罪
      決意，參酌首揭所述，被告自無成立教唆犯之餘地；又被
      告於為上開教唆行為後，進而自行實施犯罪行為，其教唆
      行為應已為實施行為所吸收（最高法院28年上字第681 號
      判例可資參照），至於起訴書謂被告之教唆行為係竊盜及
      搶奪犯行之階段行為等語，尚有未洽，附此敘明。
（六）被告所犯上開3 罪，犯意各別，行為互殊，應予分論併罰
      。
（七）被告曾受如事實欄所載之徒刑執行完畢，此有臺灣高等法
      院被告前案紀錄表在卷供參，其受徒刑之執行完畢，再為
      本件犯行，係於5 年以內故意再犯本件有期徒刑以上之罪
      ，均為累犯，應依刑法第47條第1 項之規定加重其刑。
（八）爰審酌被告見戊○○不勝酒力倒臥於路旁之機車上，竟利
      用戊○○意識不清之際，盜用戊○○之行動電話後進而竊
      取之，法治觀念已有偏差，復於戊○○下車後，在高速公
      路匝道處，持美工刀搶奪戊○○之背包，行為顯屬明目張
      膽，且犯行之危害性非微，不宜輕縱，又被告於偵查之初
      矢口否認犯行，難謂有悔悟之心，然被告於本院審理時終
      能坦認犯行等一切情狀，分別量處如主文所示之刑。
（九）另按犯罪在96年4 月24日以前者，除中華民國96年罪犯減
      刑條例另有規定外，有期徒刑、拘役或罰金，減其刑期或
      金額2 分之1 ；復以，犯刑法第320 條及第326 條之罪，
      經宣告逾有期徒刑1 年6 月之刑者，不予減刑；又依該條
      例應減刑之罪，未經判決確定者，於裁判時，減其宣告刑
      ，依該項規定裁判時，應於判決主文同時諭知其宣告刑及
      減得之刑；又裁判確定前犯數罪均應減刑而未定執行刑者
      ，就各罪依該條例第2 條、第4 條、第6 條至第8 條規定
      減刑後，適用刑法第51條定其應執行之刑，中華民國96年
      罪犯減刑條例第2 條第1 項第3 款、第3 條第1 項第15款
      、第7 條及第10條第1 項分別定有明文。本件被告所為上
      開犯行，雖係犯刑法第320 條第1 項及第326 條之罪，惟
      均未經宣告逾有期徒刑1 年6 月之刑，即與上開減刑條例
      第3 條之規定不符，且所犯上開各罪之犯罪時間俱係在96
      年4 月24日以前，符合減刑要件，另無該減刑條例所定不
      得減刑之事由，故均應依上開減刑條第2 條第1 項第3 款
      之規定予以減刑，並依上開減刑條例第10條第1 項之規定
      ，定其應執行之刑。
（十）末按沒收為刑罰之一種；鑑於刑罰之執行，係對於人民人
      身及財產之侵害，故刑罰應止於犯罪行為人之一身為原則
      ，刑法第38條第3 項所謂「屬於犯罪行為人」之沒收物，
      乃指犯罪行為人對之享有所有權，且無他人對於該物得主
      張法律上之權利者而言，倘該物原屬被害人所有，而為犯
      罪行為人因犯罪而取得或變易獲得，該被害人既仍得對之
      為法律上權利之主張，自難認該當於「屬於犯罪行為人」
      所有之要件。至於法律特別規定：「不問屬於犯人與否，
      均沒收銷燬之」或「不問屬於犯人與否，沒收之」者，則
      以違禁物或與犯罪有關之某種物品（例如刑法第219 條規
      定偽造之印章、印文、署押；商標法第83條規定之仿冒商
      品等物），因於社會公安較具危險性，或為避免因不屬於
      犯罪行為人所有之物仍須發還，致使該供犯罪之物流通於
      外，繼續被使用於犯罪，有礙法律成效，俾免貽害社會及
      防止再犯而為特別之規定，屬於刑止一身原則之例外，然
      此項例外規定，考諸立法者所欲規範之目的，在於該非屬
      犯罪行為人所有之物，除本身即為犯罪工具外，並無合法
      之用途，故而規定「不問屬於犯人與否，沒收之」，倘其
      所謂沒收物原屬被害人所有，但為犯罪行為人因犯罪而取
      得或變易獲得被害人合法使用之物，則該物得否「不問屬
      於犯人與否」為沒收，自仍應視被害人與非法利用該物有
      無直接關連性以為判斷，方符合目的性之解釋，此與最高
      法院71年台上字第754 號判例揭示「違禁物固不問屬於犯
      人與否，均應沒收，但該物茍係屬於第三人所有，則其是
      否違禁，即應視該第三人有無違禁之情形為斷。故犯人雖
      係違禁持有，而所有之第三人如係經合法允許而持有者，
      仍不在應行沒收之列」之意旨，同其趣旨；自非得不問上
      開規定之立法目的，徒從文義為解釋，概認凡屬犯罪行為
      人因供犯罪而取得原屬被害人合法所有之物，亦均在「不
      問屬於犯人與否」應沒收之列，而恝置被害人得主張法律
      上之權利於不顧，形成國家在無任何正當理由之情況下，
      得以無限制地剝奪或限制被害人合法之財產權；電信法第
      60條規定：「犯第56條至第58條之罪者，其電信器材，不
      問屬於犯人與否，沒收之」。此為絕對義務沒收主義之規
      定，即凡觸犯電信法第56條至第58條之罪者，其電信器材
      ，除證明已滅失者外，「不問屬於犯人與否」，有無查扣
      ，固均應予以沒收之，然實務見解認為利用他人住宅內之
      有線電話，盜打他人電話為通信行為；或竊取他人之行動
      電話手機，進而為盜打通信之行為；或僅以使用竊盜之意
      思，擅取他人之行動電話手機為盜打通信之行為等，皆成
      立電信法第56條第1 項之罪（最高法院88年第1 次刑事庭
      會議決議參照），是電信法第60條雖未有如洗錢防制法第
      12條第1 項所定「犯第9 條之罪者，其因犯罪所得財物或
      財產上利益，除應發還被害人或第三人者外，不問屬於犯
      人與否，沒收之」之規定，依上說明，該條之適用，自應
      排除犯罪行為人取得原屬被害人所有而用以犯罪之電信器
      材，始合乎法意，並兼及公益與私益間之均衡維護（最高
      法院96年度台非字第73號判決意旨參照）。本案被告趁被
      害人戊○○意識不清之際，擅自撥打戊○○之行動電話（
      含0000000000號SIM 卡）而犯電信法第56條第1 項之罪，
      然依上開判決意旨，電信法第60條之適用應排除犯罪行為
      人取得原屬被害人所有而用以犯罪之電信器材，故本案並
      無宣告沒收上開行動電話（含SIM 卡）之依據，附此敘明
      。
據上論斷，應依刑事訴訟法第273 條之1 第1 項、第299 條第1
項前段，電信法第56條第1 項，刑法第11條前段、第320 條第1
項、第326 條第1 項、第47條第1 項、第51條第5 款，刑法施行
法第1 條之1 ，中華民國96年罪犯減刑條例第2 條第1 項第3 款
、第7 條、第10條第1 項，判決如主文。
本案經檢察官甲○○到庭執行職務。
中　　華　　民　　國　　96　　年　　11　　月　　29　　日
                  刑事第二庭法    官  邰婉玲
以上正本證明與原本無異。
如不服本判決應於收受本判決後10日內向本院提出上訴書狀，其
未敘述上訴理由者，並得於提起上訴後10日內向本院補提理由書
狀（均須按他造當事人之人數附繕本）「切勿逕送上級法院」。
中　　華　　民　　國　　96　　年　　11　　月　　29　　日
                            書 記 官  彭筠凱
附錄所犯法條：
電信法第56條第1 項
意圖為自己或第三人不法之利益，以有線、無線或其他電磁方式
，盜接或盜用他人電信設備通信者，處5 年以下有期徒刑，得併
科新台幣150 萬元以下罰金。
中華民國刑法第320 條第1 項
（普通竊盜罪）
意圖為自己或第三人不法之所有，而竊取他人之動產者，為竊盜
罪，處 5 年以下有期徒刑、拘役或 5 百元以下罰金。
中華民國刑法第326 條第1 項
（加重搶奪罪）
犯前條第 1 項之罪，而有第 321 條第 1 項各款情形之一者，處
 1 年以上 7 年以下有期徒刑。
中華民國刑法第321條
（加重竊盜罪）
犯竊盜罪而有左列情形之一者，處 6 月以上、 5 年以下有期徒
刑：
一  於夜間侵入住宅或有人居住之建築物、船艦或隱匿其內而犯
之者。
二  毀越門扇、牆垣或其他安全設備而犯之者。
三  攜帶兇器而犯之者。
四  結夥三人以上而犯之者。
五  乘火災、水災或其他災害之際而犯之者。
六  在車站或埠頭而犯之者。
前項之未遂犯罰之。
